【裁判字號】    98,交聲,4342
【裁判日期】    981130
【裁判案由】    聲明異議
【裁判全文】
臺灣臺中地方法院交通事件裁定        98年度交聲字第4342號
原處分機關  交通部公路總局臺中區監理所豐原監理站
異  議  人  甲○○
即受處分人
上列異議人即受處分人因違反道路交通管理處罰條例案件，對於
交通部公路總局臺中區監理所中華民國98年11月11日所為之處分
（豐監稽違字第裁63-VP0000000號裁決書）聲明異議，本院裁定
如下：
    主    文
原處分撤銷。
甲○○不罰。
    理    由
一、原處分機關略以：異議人即受處分人（下稱受處分人）甲○
    ○所有JCQ-183 號重機車於民國98年9 月12日12時47分許，
    停放於屏東縣屏東市○○路段停車格內，因「停車位置不依
    規定」違規，為屏東縣警察局屏東分局以屏警交字第VP0000
    000 號舉發違反道路交通管理事件通知單舉發。該號車於前
    揭時間、地點被舉發違規事實，係依違反道路交通管理處罰
    條例第56條第1 項第9 款規定，本站於98年11月11日以豐監
    稽違字第裁63-VP0000000號裁決書裁處罰鍰新臺幣（下同）
    6 百元，於法應無不合等語。
二、聲明異議意旨則以：停車格畫線不完整，明顯瑕疵，取締無
    法使民眾信服，爰聲明異議等語。
三、按道路交通管理處罰條例所稱之汽車，依該條例第3 條第8
    款規定包括機器腳踏車；另按汽車駕駛人停車時，停車時間
    、位置、方式、車種不依規定者，處600 元以上1,200 元以
    下罰鍰，同條例第56條第1 項第9 款亦有明定。又道路交通
    安全規則第112 條第1 項第14款規定：「在停車場內或路邊
    准停車處所停車時，應依規定停放，不得紊亂。」惟按標誌
    、標線、號誌應經常維護，保持清晰完整及有效性能，道路
    交通標誌標線號誌設置規則第7 條第1 項定有明文。是以，
    倘若道路設置之標誌、標線設置不清、模糊、甚或矛盾，難
    認具有效性或達使人民無法輕易辨明時，自無法期待人民加
    以遵守。
四、經查，本件受處分人於上揭時、地，將其所有之車輛停放該
    處乙節，為受處分人所不爭執，並有舉發通知單一紙及採證
    照片一幀附卷可稽，應堪認定。然檢視前開照片，於照片所
    及區域，該處因柏油覆蓋而呈現標示不明之白色實線，依上
    開規定，行政機關既有義務對於標誌、標線、號誌經常維護
    ，保持清晰完整及有效性能，以期人民遵守相關交通規則，
    維護交通之秩序，而此等不清楚之標線，致使用路人無所適
    從、產生誤會，自無法期待受處分人遵照規定停放車輛；又
    按交通標誌、標號、號誌之設置目的，在於提供車輛駕駛人
    及行人有關道路路況之警告、禁制、指示等資訊，以便利行
    旅及促進交通安全，並為交通稽查人員執行違規取締任務之
    法令依據，如標誌、標線、號誌之設置模糊不清，致人民無
    所適從，若率爾將行政機關不確實之行政作為，歸責於受處
    分人，尚嫌嚴苛，亦與立法目的不合。是本件原處分機關之
    處分於法自有未洽，應由本院將原處分撤銷，改諭知受處分
    人不罰，以資適法。
五、據上論斷，應依道路交通管理處罰條例第87條第2 項，道路
    交通案件處理辦法第20條，裁定如主文。
中    華    民    國    98    年    11    月    30    日
                  交通法庭      法  官  楊萬益
上正本證明與原本無異。
如不服本裁定，應於送達後五日內，向本院提出抗告狀。
                                書記官  譚系媛
中    華    民    國    98    年    11    月    30    日


司法院資訊處製作；財團法人民間司法改革基金會備份。
